【裁判字號】    95,訴,2088
【裁判日期】    950831
【裁判案由】    偽造文書等
【裁判全文】
臺灣高雄地方法院刑事判決              95年度訴字第2088號
公  訴  人  臺灣高雄地方法院檢察署檢察官
被      告  乙○○
上列被告因偽造文書等案件，經檢察官提起公訴（95年度偵字第
2946號），嗣因被告就被訴事實為有罪之陳述，經本院告知簡式
審判程序意旨，並聽取公訴人及被告之意見後，本院合議庭裁定
由受命法官獨任依簡式審判程序審理，判決如下：
    主  文
乙○○連續犯行使偽造私文書罪，處有期徒刑陸月，如易科罰金
，以參佰元折算壹日。如附表一所示偽造之「丙○○」署名均沒
收。
    事  實
一、乙○○前於民國92年9 月間，利用丙○○委託其代為辦理泛
    亞、日盛、大眾等銀行之現金卡及信用卡之機會，而取得丙
    ○○所交付之身分證影本，乙○○明知丙○○並未委託其向
    台新國際商業銀行股份有限公司（下稱台新銀行）及中國信
    託商業銀行股份有限公司（下稱中國信託銀行）申請現金卡
    ，詎乙○○基於行使偽造私文書及意圖為自己不法所有之概
    括犯意，未經丙○○同意或授權，逕於93年8 月間某日，持
    丙○○之身分證影本冒用「丙○○」之名義，在「中國信託
    WISH現金卡」申請書上填寫「丙○○」之個人資料，復於「
    立約人（借款人）簽名欄」偽簽「丙○○」之署名，偽造上
    開具有私文書性質之現金卡申請書，交付予不知情之中國信
    託銀行承辦人員而行使之，並致中國信託銀行承辦人員陷於
    錯誤，誤以為係丙○○本人欲申請現金卡，而於93年9 月2
    日核發卡號000000000000號、預借現金額度為新台幣（下同
    ）50,000元之現金卡1 張（下稱中國信託銀行現金卡）予乙
    ○○，乙○○再先後於如附表二所示交易日期及時間，以將
    上開中國信託銀行現金卡插入自動提款機而藉以獲准預借現
    金之不正方法，從自動提款機取得如附表二所示金額之款項
    ，共計89,000元（起訴書誤載為70,832元）供己花用；乙○
    ○復於93年12月間某日，持丙○○之身分證影本冒用「丙○
    ○」之名義，在台新銀行之「Story 生活故事現金卡申請書
    」及「Story 生活故事現金卡信用貸款約定書」上，填載丙
    ○○之身分基本資料，並於申請人欄、申請人簽名欄及上開
    信用貸款約定書立約欄上偽簽「丙○○」之署名各1 枚，偽
    造上開具有私文書性質之現金卡申請書及信用貸款約定書，
    交付予不知情之台新銀行承辦人員而行使之，並致台新銀行
    承辦人員陷於錯誤，誤以為係丙○○本人欲申請現金卡，而
    核發卡號00000000000000號現金卡1 張（下稱本件台新銀行
    現金卡）寄達予乙○○收受，乙○○隨即冒用丙○○之名義
    在台新國際商業銀Story 生活故事（簽帳）現金卡信用卡貸
    款金融卡、密碼單領用證明上偽造「丙○○」之署名1 枚，
    據以領取該現金卡之密碼，乙○○再先後於如附表三所示交
    易日期及時間，以將本件台新銀行現金卡插入自動提款機而
    藉以獲准預借現金之不正方法，從自動提款機取得如附表三
    所示金額之款項，共計170,000 元供己花用，均足以生損害
    於丙○○及中國信託銀行、台新銀行對於現金卡資料管理之
    正確性。嗣經丙○○向財團法人金融聯合徵信中心調閱其個
    人銀行借款資料，始循線查知上情。
二、案經中國信託銀行及台新銀行訴請臺灣高雄地方法院檢察署
    檢察官偵查起訴。
    理  由
一、本件被告乙○○所犯係死刑、無期徒刑、最輕本刑為3 年以
    上有期徒刑以外之罪，其於準備程序就前揭被訴事實為有罪
    之陳述，經受命法官告知簡式審判程序之旨，並聽取其與公
    訴人之意見後，本院認無不得或不宜改依簡式審判程序進行
    之處，爰依刑事訴訟法第273 條之1 第1 項、第284 條之1
    ，裁定本件由受命法官獨任進行簡式審判程序，合先敘明。
二、上揭犯罪事實，業據被告於本院審理中坦承不諱，核與證人
    即被害人丙○○、證人即被害人之前夫許敏欽證述情節相符
    ，且經告訴人即中國信託銀行之代理人劉湘宜、台新銀行之
    代理人柳信賢指訴綦詳，並有中國信託WISH現金卡申請書、
    中國信託銀行現金卡帳務明細、乙○○簽發之本票1 紙、台
    新銀行Story 生活故事現金卡申請書、Story 生活故事現金
    卡信用貸款約定書、台新國際商業銀Story 生活故事（簽帳
    ）現金卡信用卡貸款金融卡、密碼單領用證明、乙○○台新
    銀行現金卡冒領、還款明細、丙○○於94年9 月2 日出具之
    聲明書、乙○○於94年8 月31日立具之切結書（見94年他字
    第6364號卷第3 至9 頁、94年他字第5844號卷第3 至9 頁、
    95年度偵字第2946號卷第40-3、40-4頁）在卷可稽，事證明
    確，被告犯行洵堪認定。
三、核被告所為，其行使冒用被害人丙○○名義偽造如附表一所
    示中國信託銀行、台新銀行現金卡申請書等資料部分，係犯
    刑法第216 條、第210 條之行使偽造私文書罪；其詐得告訴
    人中國信託銀行、台新銀行之現金卡部分，係犯同法第339
    條第1 項之詐欺取財罪（起訴書犯罪事實欄已記載此部分犯
    罪事實，應認檢察官已就此部分犯行提起公訴，檢察官漏引
    起訴法條，應予補充）；又其持上開現金卡實行附表二、三
    所示之提款行為，係犯同法339 條之2 第1 項之以不正方法
    由自動付款設備取得他人之物罪。被告在附表一所示之文書
    上偽造被害人署名之行為，應為偽造私文書之部分行為，且
    被告偽造私文書後持以行使，其偽造之低度行為應為行使之
    高度行為所吸收，均不另論罪，檢察官認被告應另成立刑法
    第217 條之偽造署押罪，容有誤會。被告先後行使偽造私文
    書、先後詐欺取財及先後以不正方法由自動付款設備取得他
    人之物之行為，各均時間緊接、方法相同，犯罪基本構成要
    件亦各相同，顯係各基於概括犯意反覆為之，各為連續犯，
    惟按被告行為後，刑法第56條連續犯之規定，業於94年2 月
    2 日修正刪除，並於95年7 月1 日施行，雖非犯罪構成要件
    之變更，但顯已影響行為人刑罰之法律效果，自屬法律有變
    更。經比較新舊法之結果，新法對被告並非有利，自應依刑
    法第2 條第1 項前段之規定，適用修正前刑法第56條連續犯
    之規定，各論以一罪，並均加重其刑；又被告所犯連續行使
    偽造私文書、連續詐欺取財、連續以不正方法由自動付款設
    備取得他人財物罪等3 罪間，有方法目的之牽連關係，而被
    告行為後，94年2 月2 日修正公布之刑法，自95年7 月1 日
    施行，修正後之刑法刪除第55條關於牽連犯之規定，是本件
    被告所犯上開連續行使偽造私文書、連續詐欺取財、連續以
    不正方法由自動付款設備取得他人財物罪具有牽連犯之關係
    ，依被告行為時即修正前刑法第55條之規定，應從一重之連
    續行使偽造私文書罪處斷，而修正後之刑法既已刪除牽連犯
    之規定，其所犯上開各罪係個別獨立，應依數罪併罰之規定
    分論併罰，經比較新舊法之規定，修正後之規定並非較有利
    於被告，依刑法第2 條第1 項前段之規定，應適用行為時之
    法律，故依修正前刑法第55條牽連犯之規定，從一重之連續
    行使偽造私文書罪處斷。
四、爰審酌被告不思以正當途徑賺取所得，竟任意冒用他人名義
    申辦現金卡借款花用，侵害他人之財產權及嚴重破壞現金卡
    之交易機能及社會金融秩序，且迄今仍未與告訴人中國信託
    銀行、台新銀行達成和解，此有本院95年8 月31日公務電話
    記錄2 紙在卷可憑（本院卷第48、49頁），實不應予以寬貸
    ，惟念其犯後坦承犯行，態度尚稱良好，且前未曾受有期徒
    刑以上刑之宣告，有臺灣高等法院被告前案紀錄表1 份在卷
    可憑，素行尚佳，及其犯罪之動機、手段、所得利益、所生
    損害等一切情狀，量處如主文所示之刑。又被告行為時之修
    正前刑法第41條第1 項前段規定：「犯最重本刑為5 年以下
    有期徒刑以下之刑之罪，而受6 個月以下有期徒刑或拘役之
    宣告，因身體、教育、職業、家庭之關係或其他正當事由，
    執行顯有困難者，得以1 元以上3 元以下折算一日，易科罰
    金」，而依被告行為時之易科罰金折算標準，修正前罰金罰
    鍰提高標準條例第2 條（現已刪除）規定，就其原定數額提
    高為100 倍折算1 日，則本件被告行為時之易科罰金折算標
    準，應以銀元300 元折算1 日，經折算為新臺幣後，應以新
    臺幣900 元折算為1 日；惟95年7 月1 日施行之修正後刑法
    第41條第1 項前段則規定：「犯最重本刑為5 年以下有期徒
    刑以下之刑之罪，而受6 個月以下有期徒刑或拘役之宣告者
    ，得以新臺幣1000元、20 00 元或3000元折算一日，易科罰
    金」，修正後刑法易科罰金折算標準已由銀元300 元即新臺
    幣900 元，提高為以新臺幣1000元、2000元或3000元折算1
    日，比較修正前後之易科罰金折算標準，自以95年7 月1 日
    公布施行前之規定，較有利於被告，依刑法第2 條第1 項前
    段規定，自應適用修正前刑法第41條第1 項前段及修正前罰
    金罰鍰提高標準條例第2 條前段規定，諭知易科罰金之折算
    標準，以資儆懲。如附表一所示被告於中國信託WISH現金卡
    、台新銀行Story 生活故事現金卡申請書、台新銀行Story
    生活故事現金卡信用貸款約定書、台新國際商業銀Story 生
    活故事（簽帳）現金卡信用卡貸款金融卡、密碼單領用證明
    上所偽造之「丙○○」署名，不問屬於犯人與否，均應依刑
    法第219 條規定沒收之。至如附表一所示之現金卡申請書、
    信用貸款約定書、現金卡信用卡貸款金融卡、密碼單領用證
    明領用證明，各屬中國信託銀行、台新銀行所有，並非被告
    所有之物，故不予以宣告沒收，併此敘明。
據上論斷，應依刑事訴訟法第273 條之1 第1 項、第284 條之1
、第299 條第1 項前段，刑法第2 條第1 項前段、修正前刑法第
56條、第216 條、第210 條、第339 條第1 項、第339 條之2第1
項、修正前刑法第55條、修正前刑法第41條第1 項前段、第219
條，罰金罰鍰提高標準條例第1 條前段、修正前罰金罰鍰提高標
準條例第2 條，判決如主文。
本案經檢察官甲○○到庭執行職務。
中    華    民    國    95    年    8     月    31    日
                  刑事第三庭    法  官  錢衍蓁
以上正本證明與原本無異。
如不服本判決，應於收受送達後10日內向本院提出上訴書狀。
中    華    民    國    95    年    8     月    31    日
                                書記官  周美
附錄論罪科刑法條
刑法第216條：
行使第210條至第215條之文書者，依偽造、變造文書或登載不實
事項或使登載不實事項之規定處斷。
刑法第210條：
偽造、變造私文書，足以生損害於公眾或他人者，處5年以下有
期徒刑。
刑法第339條第1 項：
意圖為自己或第三人不法之所有，以詐術使人將本人或第三人之
物交付者，處5年以下有期徒刑、拘役或科或併科1 千元以下罰
金。
刑法第339條之2第1項：
意圖為自己或第三人不法之所有，以不正方法由自動付款設備取
得他人之物者，處3年以下有期徒刑、拘役或1萬元以下罰金。
附表一：
┌─┬──────┬───────────┬───────────────┐
│編│犯罪時間    │偽造之私文書及詐取之財│應沒收之署押                  │
│號│犯罪地點    │物                    │                              │
├─┼──────┼───────────┼───────────────┤
│1 │93年8月30日 │中國信託WISH現金卡申請│該申請書之申請人及立約書人簽章│
│  │中國信託商業│書及現金卡1 張（卡號：│欄內偽造之「丙○○」署名各1 枚│
│  │銀行        │000000000000號）      │                              │
├─┼──────┼───────────┼───────────────┤
│2 │93年8月13日 │台新銀行Story 生活故事│該申請書之申請人及申請人簽名欄│
│  │台新銀行    │現金卡申請書、Story 生│內偽造之「丙○○」署名各1 枚，│
│  │            │活故事現金卡信用貸款約│信用貸款約定書立約人欄內偽造之│
│  │            │定書、台新國際商業銀行│「丙○○」署名1 枚；台新國際商│
│  │            │Story 生活故事現金卡信│業銀行Story 生活故事現金卡信用│
│  │            │用貸款金融卡、密碼單領│貸款金融卡、密碼單領用證明書上│
│  │            │用證明書及現金卡1 張（│立書人及領用人簽名欄內偽造之「│
│  │            │卡號：00000000000000號│丙○○」署名1 枚。            │
│  │            │）                    │                              │
└─┴──────┴───────────┴───────────────┘
 附表二：
┌────────────────────────────────┐
│被告預借中國信託商業銀行WISH現金卡（卡號：000000000000號）      │
├──┬──────┬────┬──────┬──────────┤
│編號│犯 罪 時 間 │犯罪方式│盜用現金卡地│犯罪所得（新台幣）  │
│    │            │        │點          │                    │
├──┼──────┼────┼──────┼──────────┤
│ 1  │93年9月15日 │預借現金│以ATM提款   │30,000元            │
├──┼──────┼────┼──────┼──────────┤
│ 2  │93年9月15日 │預借現金│以ATM提款   │15,000元            │
├──┼──────┼────┼──────┼──────────┤
│ 3  │93年9月23日 │預借現金│以ATM提款   │ 2,000元            │
├──┼──────┼────┼──────┼──────────┤
│ 4  │93年12月14日│預借現金│以ATM提款   │ 5,000元            │
├──┼──────┼────┼──────┼──────────┤
│ 5  │94年1月21日 │預借現金│以ATM提款   │ 5,000元            │
├──┼──────┼────┼──────┼──────────┤
│ 6  │94年3月1日  │預借現金│以ATM提款   │ 3,000元            │
├──┼──────┼────┼──────┼──────────┤
│ 7  │94年4月15日 │預借現金│以ATM提款   │ 5,000元            │
├──┼──────┼────┼──────┼──────────┤
│ 8  │94年5月30日 │預借現金│以ATM提款   │ 2,000元            │
├──┼──────┼────┼──────┼──────────┤
│ 9  │94年6月1日  │預借現金│以ATM提款   │10,000元            │
├──┼──────┼────┼──────┼──────────┤
│10  │94年6月1日  │預借現金│以ATM提款   │10,000元            │
├──┼──────┼────┼──────┼──────────┤
│11  │94年7月1日  │預借現金│以ATM提款   │ 2,000元            │
├──┴──────┴────┴──────┴──────────┤
│                                      合計：89,000元            │
└────────────────────────────────┘
 附表三：
┌────────────────────────────────┐
│被告預借台新銀行Story 生活故事現金卡（卡號：00000000000000號）  │
├──┬──────┬────┬───────┬─────────┤
│編號│犯 罪 時 間 │犯罪方式│盜用現金卡地點│犯罪所得 (新台幣) │
├──┼──────┼────┼───────┼─────────┤
│ 1  │93年12月17日│預借現金│以ATM提款     │30,000元          │
├──┼──────┼────┼───────┼─────────┤
│ 2  │93年12月19日│預借現金│以ATM提款     │30,000元          │
├──┼──────┼────┼───────┼─────────┤
│ 3  │93年12月20日│預借現金│以ATM提款     │30,000元          │
├──┼──────┼────┼───────┼─────────┤
│ 4  │93年12月26日│預借現金│以ATM提款     │20,000元          │
├──┼──────┼────┼───────┼─────────┤
│ 5  │93年12月27日│預借現金│以ATM提款     │30,000元          │
├──┼──────┼────┼───────┼─────────┤
│ 6  │94年1月3日  │預借現金│以ATM提款     │10,000元          │
├──┼──────┼────┼───────┼─────────┤
│ 7  │94年1月21日 │預借現金│以ATM提款     │ 2,000元          │
├──┼──────┼────┼───────┼─────────┤
│ 8  │94年3月18日 │預借現金│以ATM提款     │ 2,000元          │
├──┼──────┼────┼───────┼─────────┤
│ 9  │94年3月22日 │預借現金│以ATM提款     │ 2,000元          │
├──┼──────┼────┼───────┼─────────┤
│10  │94年4月15日 │預借現金│以ATM提款     │ 1,000元          │
├──┼──────┼────┼───────┼─────────┤
│11  │94年4月21日 │預借現金│以ATM提款     │ 3,000元          │
├──┼──────┼────┼───────┼─────────┤
│12  │94年5月25日 │預借現金│以ATM提款     │ 6,000元          │
├──┼──────┼────┼───────┼─────────┤
│13  │94年5月29日 │預借現金│以ATM提款     │ 2,000元          │
├──┼──────┼────┼───────┼─────────┤
│14  │94年6月24日 │預借現金│以ATM提款     │ 2,000元          │
├──┴──────┴────┴───────┴─────────┤
│                                     合計：170,000元            │
└────────────────────────────────┘


司法院資訊處製作；財團法人民間司法改革基金會備份。
